臺灣橋頭地方法院民事判決
111年度旗簡字第64號
原      告  蕭涂秀梅
訴訟代理人  賴俊佑律師
被      告  蕭廣清  
            蕭廣源  
            蕭廣誠  
            蕭廣明  
上列當事人間請求拆屋還地事件，本院於民國111年11月1日言詞
辯論終結，判決如下：
    主      文
被告應將坐落高雄市○○區○○段00000地號土地上，如附圖所示A、
C、D部分（面積分別為0.88、1.32、1.36平方公尺）之地上物拆
除，並將占用之土地騰空遷讓返還予原告。
被告蕭廣清應將坐落高雄市○○區○○段00000地號土地上，如附圖
所示B部分（面積54.57平方公尺）之地上物拆除，並將占用之土
地騰空遷讓返還予原告。
訴訟費用由被告蕭廣源、蕭廣誠、蕭廣明負擔三分之一，餘由被
告蕭廣清負擔。
本判決得假執行。但被告就本判決主文第一項如以新臺幣貳萬元
為原告預供擔保；被告蕭廣清就本判決主文第二項如以新臺幣壹
拾萬元為原告預供擔保，各得免為假執行。
    事實及理由
一、按簡易訴訟之訴狀送達後，原告不得將原訴變更或追加他訴
    ，但請求之基礎事實同一、擴張或減縮應受判決事項之聲明
    者，不在此限，民事訴訟法第436條第2項、第255條第1項第
    2、3款分別定有明文。本件原告起訴時，原請求：被告應將
    坐落高雄市○○區○○段00000地號土地（下稱系爭土地）之地
    上物拆除及清除後，將所占用如起訴狀附圖編號A部分之面
    積，約100平方公尺土地返還予原告。嗣於訴狀送達後，因
    上開地上物之所有權人、事實上處分權人有別，且本院囑託
    高雄市政府地政局美濃地政事務所就原告訴請拆除之地上物
    面積、範圍予以測繪後，該所已於111年8月29日以高市地美
    測字第11170584100號函文檢附土地複丈成果圖（即附圖，
    下同）到院，原告遂變更聲明如主文第1、2項所示（見本院
    卷第166頁），經核與上揭規定相符，爰予准許。
二、被告蕭廣誠、蕭廣明未於言詞辯論期日到場，核無民事訴訟
    法第386條各款所列情形，爰依原告之聲請，由其一造辯論
    而為判決。
三、原告主張：原告為系爭土地之所有人，而系爭土地上如附圖
    所示A、C、D部分之面積範圍，遭被告共有之磚造平房、圍
    牆等地上物占用（下合稱甲地上物），如附圖所示B部分之
    面積範圍，遭被告蕭廣清搭建之鐵棚架占用（下稱乙地上物
    ，並與甲地上物合稱系爭地上物），且均無合法使用權源，
    致侵害原告之所有權。爰依民法第767條第1項規定提起本訴
    ，請求被告應將系爭地上物移除，並將占用之土地返還原告
    等語。聲明：如主文第1、2項所示。
四、被告答辯：
㈠、被告蕭廣清、蕭廣源以：甲地上物乃門牌號碼高雄市○○區○○
    街0000號房屋（下稱系爭房屋）之一部，且係訴外人即被告
    父親蕭訓福出資興建並原始取得所有權，嗣蕭訓福過世後，
    由被告共同繼承而具有事實上處分權。又蕭訓福搭建甲地上
    物時，已向原告、原告配偶蕭華雲購買坐落之土地，更有交
    代土地之事已經處理好了，而當初都是講信用的，買賣契約
    目前也無留存。再者，乙地上物係被告蕭廣清獨自搭建，當
    初搭建時亦有徵得原告、蕭華雲之同意，如果原告沒有同意
    ，被告蕭廣清也不敢搭建。此外，被告在系爭房屋居住50多
    年都是這樣，也沒有改變形狀，經過那麼多次測量，如果不
    行應該早就不行了，原告請求無理由等詞置辯。聲明：原告
    之訴駁回。
㈡、被告蕭廣誠、蕭廣明未於言詞辯論期日到場，亦未提出書狀
    作任何聲明或陳述。
五、本院之判斷：
㈠、按所有人對於無權占有或侵奪其所有物者，得請求返還之；
    對於妨害其所有權者，得請求除去之；有妨害其所有權之虞
    者，得請求防止之，民法第767條第1項定有明文。次按以無
    權占有為原因，請求返還土地者，占有人對土地所有權存在
    之事實無爭執，而抗辯非無權占有者，應就其取得占有係有
    正當權源之事實負舉證責任。
㈡、經查，原告為系爭土地之所有人，而系爭土地如附圖所示A、
    C、D部分之面積範圍內，遭被告具事實上處分權之甲地上物
    占用，如附圖所示B部分之面積範圍內，遭被告蕭廣清搭建
    之乙地上物占用等情，有土地登記謄本、現場照片存卷可佐
    （見本院卷第17頁、第91至103頁），且有附圖對照可參（
    見本院卷第113頁），復被告蕭廣清、蕭廣源就系爭地上物
    占用系爭土地之客觀事實亦不否認，僅以前詞抗辯屬有權占
    用（見本院卷第163至165頁），被告蕭廣誠、蕭廣明則經合
    法通知，未於言詞辯論期日到場，亦未提出書狀作何聲明或
    陳述，故上開事實應可認定。依此，被告共同具有事實上處
    分權之甲地上物、被告蕭廣清單獨所有之乙地上物，既分別
    占有使用原告之系爭土地，且就系爭地上物占用之面積範圍
    為排他之使用收益，致使原告所有權受到侵害，則原告依民
    法第767條第1項前、中段規定，請求被告應共同將甲地上物
    拆除、被告蕭廣清應將乙地上物拆除，並騰空遷讓返還系爭
    地上物占用之土地予原告，自均有據。
㈢、至被告蕭廣清、蕭廣源固以前詞抗辯系爭地上物並非無權占
    用云云。但被告就其等抗辯內容迄言詞辯論終結前，均未見
    提出具體事證可佐其說，加以系爭土地乃106年11月1日始因
    法院判決分割而從高雄市○○區○○段000地號土地分割而來，
    復龍東段393地號土地先前係由多人共有，並非原告或蕭華
    雲單獨所有一情，有土地登記謄本、異動索引查詢資料存卷
    可憑（見本院卷第17頁、彌封卷），此亦與被告抗辯情詞有
    所歧異。因此，本院自無從以被告之空詞辯解，遽為其等有
    利之判斷。
六、綜上所述，原告依民法第767條第1項規定，訴請被告應共同
    將甲地上物拆除，及被告蕭廣清應將乙地上物拆除，復均將
    系爭地上物占用之土地返還予原告，屬有理由，應予准許，
    爰判決如主文第1、2項所示。
七、本件係適用簡易訴訟程序所為被告敗訴之判決，依民事訴訟
    法第389條第1項第3款規定，應職權宣告假執行。另依同法
    第392條第2項規定，職權宣告被告就敗訴部分，如各自預供
    相當之擔保，得免為假執行。
八、本件事證已臻明確，兩造其餘攻擊防禦方法及舉證，經核與
    判決結果不生影響，無逐一論列之必要，併予敘明。
九、訴訟費用負擔之依據：民事訴訟法第78條、第85條第1項後
    段。
中　　華　　民　　國　　111 　年　　11　　月　　8 　　日
          　　　　旗山簡易庭  法　　　官  楊博欽
以上正本係照原本作成。
如不服本判決，應於送達後20日內，向本院提出上訴狀並表明上
訴理由，如於本判決宣示後送達前提起上訴者，應於判決送達後
20日內補提上訴理由書（須附繕本）。　　　　　　　　　
中　　華　　民　　國　　111 　年　　11　　月　　8 　　日
      　　　　　　　　　　　　書　記　官  陳秋燕